【裁判字號】    88,訴更一,7
【裁判日期】    890314
【裁判案由】    塗銷所有權移轉登記
【裁判全文】
臺灣士林地方法院民事判決  八十八年度訴更一字第七號
    原        告  丁○○
                  乙○○
    被        告  丙○○
    兼訴訟代理人  甲○○
右當事人間塗銷所有權移轉登記事件，本院判決如左：
    主    文
被告甲○○、丙○○間就附表所示之土地所為之贈與行為，應予撤銷。
被告丙○○應將附表所示之土地，於附表所示之日期，經金門縣地政事務所以贈與為
原因所為之所有權移轉登記，予以塗銷。
原告其餘之訴駁回。
訴訟費用由被告甲○○負擔十分之四，被告丙○○負擔十分之五，餘由原告負擔。
    事    實
壹、原告方面：
    一、聲明：
  （一）被告甲○○、丙○○間就附表所示之土地所為之贈與行為，應予撤銷。
  （二）被告丙○○應將附表所示之土地，於附表所示之日期，經金門縣地政事務所
        以贈與為原因所為之所有權移轉登記，予以塗銷。
    二、陳述：
  （一）被告甲○○於八十二、三年起至八十六年間共積欠原告丁○○新台幣（下同
        ）五十五萬元，業據台灣士林地方法院核發支付命令確定；被告甲○○另積
        欠原告乙○○三百五十一萬元，亦據台灣士林地方法院核發支付命令確定。
        詎被告甲○○在支付命令確定後，將受強制執行之際，意圖損害原告，於八
        十七年十一月三日，將被告甲○○所有如附表所示之土地贈與被告丙○○，
        並移轉登記為被告丙○○所有，爰依民法第二百四十四條第一項規定，請求
        判決撤銷贈與行為，及塗消以贈與為原因之所有權移轉登記。
  （二）原告丁○○借予被告甲○○之款項，其金額在十萬元以下時，則提領現金支
        付；金額超過十萬元時，則以世華銀行帳號轉帳至被告甲○○配偶戊○○在
        世華銀行之帳戶，被告甲○○並陸續於不同之日期，簽發面額五萬元之支票
        ，經戊○○背書，交付原告丁○○。原告乙○○借予被告甲○○之款項，亦
        是於不同日期，以現金給付或匯款入被告甲○○、或戊○○在台灣銀行之帳
        戶，被告甲○○再簽發支票，再經戊○○背書，或簽發戊○○支票，經被告
        甲○○背書後，再交付原告乙○○，被告甲○○謊稱積欠原告乙○○者是賭
        債，顯與事實不符。
貳、被告方面：
    一、聲明：請求駁回原告之訴。
    二、陳述：
  （一）被告對於附表所示之土地係被告甲○○贈與被告丙○○一節並不爭執。
  （二）原告丁○○部分之債務不是賭債；原告乙○○部分則是賭債。以被告甲○○
        名義簽發之支票；及以戊○○名義簽發，由被告甲○○背書之支票，均是戊○○盜用被告甲○○之印章、支票所為，被告甲○○並未授權。被告甲○○
        亦未收受支付命令。被告甲○○否認原告係被告之債權人。
    理    由
一、原告起訴主張：被告甲○○於八十二、三年起至八十六年間共積欠原告丁○○五
    十五萬元，業據台灣士林地方法院核發支付命令確定，被告甲○○另積欠原告乙○○三百五十一萬元，亦據台灣士林地方法院核發支付命令確定。詎被告甲○○
    在支付命令確定後，將受強制執行之際，意圖損害原告，於八十七年十一月三日
    ，將被告甲○○所有如附表所示之土地贈與被告丙○○，並移轉登記為被告丙○○所有，爰依民法第二百四十四條第一項規定，請求判決撤銷贈與行為，及塗消
    以贈與為原因之所有權移轉登記等語。被告對於附表所示之土地係被告甲○○贈
    與被告丙○○一節並不爭執，惟辯稱：原告乙○○部分是賭債。以被告甲○○名
    義簽發之支票；及以戊○○名義簽發，由被告甲○○背書之支票，均是戊○○盜
    用被告甲○○之印章、支票所為，被告甲○○並未授權。被告甲○○亦未收受支
    付命令。被告甲○○否認原告係被告之債權人等語，資為抗辯。
二、按「債務人所為之無償行為，有害及債權者，債權人得聲請法院撤銷之。」，民
    法第二百四十四條第一項定有明文。兩造對於附表所示之土地係被告甲○○贈與
    被告丙○○一節並不爭執，並有土地登記謄本、土地登記贈與案全卷影本可證，
    足堪信為真實。本件爭執之重點在於原告丁○○、乙○○是否為被告甲○○之債
    權人。查原告丁○○、乙○○分別獲本院核發八十六年度促字第八九三一號、八
    十六年度促字第八五四二號、八十七年度促字第六三九號、八十六年度促字第七
    六九六號、八十六年度促字第八一四七號、八十六年度促字第八三九○號、八十
    六年度促字第八五四一號、八十六年度促字第八九三○號、八十六年度促字第九
    六六○號支付命令，並經確定在案，有支付命令、及確定證明書影本可證，足堪
    信為真實。被告甲○○雖辯稱：其未收受支付命令云云。惟經本院調閱本院八十
    六年度促字第九六六○號支付命令卷宗，被告甲○○之支付命令係由同居之配偶
    戊○○代收，依民事訴訟法第一百三十七條第一項規定，其送達已發生效力，原
    告已取得執行名義，被告之抗辯，自不足採。被告甲○○所舉之證人戊○○雖證
    稱：原告丁○○部分純粹是借錢，沒用去賭博；借錢去賭博部分是乙○○部分，
    我用被告甲○○名義開的票，未得到甲○○授權；用我名義開票，由甲○○背書
    部分，也未得到甲○○同意，是乙○○叫我蓋的，不然要打我等語。惟原告乙○○否認賭博及毆打戊○○等情，戊○○為被告甲○○之配偶，且為利害關係人，
    其證言之證明力薄弱，除此之外，並無其他證據足資佐證，該部分之證據，不足
    採信。又「借據內印章及作押房契既均屬真正，雖由他人代為立據而除有確切反
    證外，自應推定為本人授權行為。」，最高法院著有三十七年上字第八八一六號
    判例，本件支票之印文真正，已足推定被告甲○○之授權行為，縱令戊○○未經
    授權簽發支票、蓋用印章部分屬實，惟按「由自己之行為表示以代理權授與他人
    ，或知他人表示為其代理人而不為反對之表示者，對於第三人應負授權人之責任
    。」，民法第一百六十九條前段規定甚明。又「某甲在某某配銷所之職位僅次於
    上訴人，上訴人之印章與支票簿常交與某甲保管，簽發支票時係由某甲填寫，既
    為上訴人所自認，縱令所稱本件支票係由某甲私自簽蓋屬實，然其印章及支票既
    係併交與該某甲保管使用，自足使第三人信其曾以代理權授與該某甲，按諸民法
    第一百六十九條之規定，自應負授權人之責任。」，最高法院四十四年度台上字
    第一四二八號判例可供參考，被告甲○○在台灣高等法院檢察署八十九年議字第
    九九號再議案，其聲請再議意旨即稱：「聲請人（即甲○○）一向將支票交由戊○○保管」云云，有台灣高等法院檢察署八十九年議字第九九號處分書可稽，縱
    令戊○○私自簽蓋支票屬實，被告甲○○亦應負表見代理人責任。綜上所述，原
    告丁○○、乙○○為債權人，甚為明確。被告甲○○、丙○○間既有無償之贈與
    行為，且害及原告之債權，原告自得依民法第二百四十四條第一項規定，撤銷該
    贈與契約；又附表所示土地現登記為被告丙○○所有，塗銷義務人為被告丙○○
    ，被告甲○○並非塗銷義務人，其亦無塗銷之權限，從而，原告請求被告甲○○
    、丙○○間就附表所示之土地所為之贈與行為，應予撤銷。被告丙○○應將附表
    所示之土地，於附表所示之日期，經金門縣地政事務所以贈與為原因所為之所有
    權移轉登記，予以塗銷，為有理由，應予准許。逾此部分，為無理由，應予駁回
    。
三、據上論結，原告之訴為一部有理由，一部無理由，依民事訴訟法第七十九條但書
    、第八十五條第一項前段判決如主文。
中      華      民      國    八十九    年      三      月    十四      日
                                    臺灣士林地方法院民事第一庭
~B法      官  林恩山
右為正本係照原本作成。
如對本判決上訴須於判決送達後廿日內向本院提出上訴狀。
中      華      民      國    八十九    年      三      月    十四      日
~B法院書記官  吳俊明


司法院資訊處製作；財團法人民間司法改革基金會備份。
